【裁判字號】    96,上訴,2285
【裁判日期】    970310
【裁判案由】    違反毒品危害防制條例等
【裁判全文】
臺灣高等法院高雄分院刑事判決        96年度上訴字第2285號
    上  訴  人
    即  被  告  丙○○
                        （現於臺灣高雄看守所羈押中）
    選任辯護人  黃正男  律師
上列上訴人因違反毒品危害防制條例等案件，不服臺灣高雄地方
法院96年度訴字第1751號中華民國96年10月1 日第一審判決（起
訴案號：臺灣高雄地方法院檢察署96年度偵字第3314號、第4958
號、第6529號、第7903號）及移送併辦（96年度偵字第16201 號
），提起上訴，本院判決如下：
    主  文
原判決關於販賣第一級毒品有罪部分撤銷。
丙○○販賣第一級毒品共壹佰壹拾罪，各處無期徒刑，褫奪公權
終身，扣案之第一級毒品海洛因玖包（均含包裝袋，合計淨重貳
點貳陸公克，空包裝總重壹點捌柒公克），均沒收銷燬之；未扣
案之0000000000號、0000000000號行動電話（均含門號晶片）貳
支均沒收，如全部或一部不能沒收時，追徵其價額或以其財產抵
償之；未扣案之販賣毒品所得新臺幣壹仟伍佰元（該部分共壹佰
零柒次）、壹仟元（該部分共參次）均沒收，如全部或一部不能
沒收時，以其財產抵償之。應執行無期徒刑，褫奪公權終身，扣
案之第一級毒品海洛因玖包（均含包裝袋，合計淨重貳點貳陸公
克，空包裝總重壹點捌柒公克），均沒收銷燬之；未扣案之0000
00 0000 號、0000000000號行動電話（均含門號晶片）貳支均沒
收，如全部或一部不能沒收時，追徵其價額或以其財產抵償之；
未扣案之販賣毒品所得新臺幣拾陸萬參仟伍佰元沒收，如全部或
一部不能沒收時，以其財產抵償之。
    事  實
一、丙○○明知海洛因係毒品危害防制條例所管制之第一級毒品
    ，非經許可不得販賣，竟意圖牟利，基於販賣第一級毒品海
    洛因之犯意，依不詳方式取得重量不詳之海洛因後，以0000
    000000號、0000000000號等行動電話做為聯絡工具，自民國
    95年9 月16日起至95年12月31日止，與甲○○以每天1 次之
    頻率、每包新臺幣（下同）1,500 元之價格，先由甲○○以
    公共電話撥打丙○○所有且供販毒使用之上開2 門號手機，
    相互聯繫，並約定在高雄市鼓山區美術館交付價款，或由甲○○交付所搶得之3 條金項鍊予不知情之丙○○為抵償後（
    甲○○所涉犯搶奪等罪部分，業經原審法院判處有期徒刑2
    年2 月在案），丙○○再另行於同一地點交付第一級毒品海
    洛因予甲○○，依此方式販賣第一級毒品海洛因予甲○○共
    107 次；丙○○另意圖營利，亦基於販賣第一級毒品海洛因
    之犯意，自95年11月某日起至同年12月間某日止，先由陳耀
    星撥打丙○○所有且供販毒使用之上開0000000000號門號手
    機，相互聯繫，約定以每包1,000 元之價格，在高雄市鼓山
    區壽山上之紅橋旁，交易第一級毒品海洛因，依此販賣第一
    級毒品海洛因予陳耀星共3 次。嗣於96年1 月25日21時30分
    許，警方因接獲線報前往高雄市左營區埤北里停車場內埋伏
    查獲丙○○，並經徵得其同意後，搜索其所駕駛之車牌號碼
    9N-2880 號自小客車，在車內駕駛座之坐墊下查扣得第一級
    毒品海洛因9 包（均含包裝袋，合計淨重2.26公克，空包裝
    總重1.87公克），另在其位於高雄市左營區舊城巷1 之5 號
    之住處房間內，再扣得金項鍊墜子10條、金項鍊8 條、金戒
    子1 只等物，適甲○○於丙○○為警查獲後之翌日（96年1
    月26日）9 時30分許，撥打丙○○之上開行動電話欲購買毒
    品海洛因，並約定於高雄市鼓山區美術館附近交易，因此隨
    即為警掌控而逮捕甲○○到案，經其於接受警詢時供出毒品
    係購自丙○○，而查悉上情。
二、案經高雄市政府警察局三民第一分局、新興分局、楠梓分局
    分別報告臺灣高雄地方法院檢察署檢察官偵查起訴暨移送併
    辦。
    理  由
甲、程序方面：
一、證人甲○○、陳耀星、李傅雪鳳於警詢中之證述有證據能力
    ：
    按被告以外之人（包括證人、鑑定人、告訴人、被害人及共
    同被告等）於檢察事務官、司法警察官或司法警察調查中所
    為之陳述，與審判中不符時，其先前之陳述具有較可信之特
    別情況，且為證明犯罪事實存否所必要者，得為證據，刑事
    訴訟法第159 條之2 定有明文。所謂「前後陳述不符」之要
    件，應就前後階段之陳述進行整體判斷，以決定其間是否具
    有實質性差異，惟無須針對全部陳述作比較，陳述之一部分
    有不符，亦屬之。而所謂「較可信之特別情況」之情形，亦
    應就前後陳述時之各種外部情況進行比較，以資決定何者外
    部情況具有可信性，若陳述係在特別可信之情況所為，則虛
    偽陳述之危險性即不高，雖係審判外陳述，或未經被告反對
    詰問，仍得承認其有證據能力。又所謂外部情況之認定例如
    ：時間之間隔、有意識的迴避、受外力干擾、事後串謀等。
    本院審酌證人甲○○、陳耀星、李傅雪鳳於警詢及本院審理
    時之供述略有前後陳述不符之情（詳如後述），惟其於警詢
    中之證述距案發日較近，當時記憶自較深刻，可立即反應所
    知，不致因時隔日久而遺忘案情，且較無來自被告同庭在場
    之壓力而出於虛偽不實之指證，或事後串謀而故為迴護被告
    之機會，揆諸上開說明，其於警詢中所為之陳述，客觀上應
    具有較可信之特別情況，且亦為證明犯罪事實存否所必要，
    依上揭規定，證人甲○○、陳耀星、李傅雪鳳於警詢中之證
    言自有證據能力，而得作為本案之證據。
二、高雄市政府警察局三民第一分局96年1 月25日扣押筆錄及扣
    押物品目錄表，此類文書係被告以外之人於審判外所做之書
    面陳述，屬於傳聞證據。惟其本質上屬公務員本於職權所為
    ，其正確性及可信性頗高，如有錯誤亦可請求更正，應屬15
    9 條之4 第1 款由公務員職務上所製作之紀錄或證明文書，
    具有證據能力。
三、高雄市立凱旋醫院96年1 月31日濫用藥物尿液檢驗報告1 紙
    、法務部調查局鑑定書1 紙，此類文書，係被告以外之人於
    審判外之書面陳述，依刑事訴訟法第159 條第1 項之規定，
    屬於傳聞證據，惟於立法理由明確說明，該條所謂「除法律
    有規定者」外，尚包括同法第159 條之1 至159 條之5 及第
    206 條等規定。本件鑑定係經檢察官囑託機關所為之鑑定，
    所鑑定之結果，鑑定人依刑事訴訟法第206 條所出具之鑑定
    報告，係刑事訴訟法第159 條第1 項所指例外規定，均有證
    據能力。且被告對於該鑑定報告亦表示同意為證據，則依據
    刑事訴訟法第159 條之5 第1 項規定，自得為證據。
四、次按被告以外之人於審判外之言詞陳述或書面陳述，雖不符
    前4 條之規定，而當事人於法院調查證據時，知有不得作為
    證據之情形，而經當事人於審判程序同意作為證據者，或未
    於言詞辯論終結前聲明異議者，視為同意作為證據者，且法
    院審酌該言詞陳述或書面陳述作證時之情況，認為適當，亦
    得為證據，刑事訴訟法第159 條之5 定有明文。立法意旨在
    於傳聞證據未經當事人之反對詰問予以核實，原則上先予排
    除，惟若當事人已放棄詰問或未聲明異議，基於證據資料愈
    豐富，愈有助於真實發現之理念，且強化言詞辯論主義，法
    院自可承認該傳聞證據例外擁有證據能力。本案所援引之卷
    附高雄市政府警察局三民第一分局96年1 月25日查獲現場暨
    扣案物照片5 張，屬被告以外之人於審判外之書面陳述，且
    當事人均知此係屬傳聞證據，惟均未於本件言詞辯論終結前
    聲明異議，本院並審酌前開書證作成時之情況均屬正常，而
    無何違法取證之情事，且與本案相關之待證事實具有關連性
    ，認適當作為證據，依刑事訴訟法第159 條之5 前揭之規定
    ，認上開事證均應具有證據能力。
乙、實體方面：
一、訊據上訴人即被告丙○○矢口否認有販賣第一級毒品海洛因
    之犯行，辯稱：我從來沒有賣過海洛因給甲○○、陳耀星等
    人，扣案毒品海洛因9 包是吳志堅所有，因我朋友檢舉吳志
    堅偷竊，吳志堅以為是我檢舉的，所以才故意將毒品放在我
    車上栽贓，今年2 月中旬我有問過吳志堅，吳志堅向我當面
    承認此事，至於扣案之金項鍊是向甲○○買的，共買了4 次
    ，最貴的2 萬多元，其他約在1 萬元左右，我買金項鍊是為
    了要存錢、保值等語。
二、經查：
（一）被告自95年9 月16日起至95年12月31日止，與甲○○以每
      天1 或2 次之頻率、每包1,500 元價格，先由甲○○以公
      共電話撥打丙○○所有且供販毒使用之上開2 門號手機，
      相互聯繫，並約定在高雄市鼓山區美術館交付價款，或由
      甲○○交付所搶得之3 條金項鍊予被告為抵償，被告再另
      行於同一地點交付第一級毒品海洛因予甲○○，依此販賣
      第一級毒品海洛因予甲○○共107 次之事實，業據證人甲○○迭於警詢、偵查、原審及本院審理中證稱：我自95年
      9 月間起，每天向丙○○購買毒品2 次，相約在高雄市美
      術館周圍交易，每次購買1,500 至3,000 元不等，都以公
      共電話與丙○○聯絡，最後1 次係於96年1 月25日21時許
      ，在美術館向丙○○購買1,500 元之毒品，以所搶得之金
      項鍊1 錢2,200 元之價格向丙○○交換毒品，剩餘金額丙○○會找我現金；95年9 月份開始，我每次買毒品，大部
      分都是拿現金給丙○○，且都約在美術館由我交錢給丙○○，事後再約在美術館交毒品，李傅雪鳳係我女朋友，也
      有出資與我一同去買海洛因，均由我與丙○○聯絡並出面
      向丙○○購買；我係以公共電話打0000000000、00000000
      00號行動電話與丙○○聯絡，每天至少購買1 次，每次至
      少1,500 元；據我所知中都吸食毒品的人，如今日同在庭
      之陳耀星亦曾向丙○○購買毒品等語明確（見96年度偵字
      第3314號偵查卷第66頁至第68頁、96年度偵字第4958號偵
      查卷第27頁至第28頁、原審卷(一)第21頁至第24頁、第144
      頁至第152 頁、本院卷第65-1頁至第68頁），核與證人李
      傅雪鳳於警詢、偵查及原審審理中證述：自95年8 、9 月
      間起，均與甲○○合資向「明仔」（指被告丙○○）購買
      海洛因，每次都由甲○○負責聯絡「明仔」，在美術館旁
      交易毒品，由甲○○騎機車載伊一同前往，抵達後我便在
      機車處等候，由甲○○前往「明仔」自小客車上交易毒品
      ，每次購買1,000 元，每日購買2 次，購買次數數百次；
      甲○○均是以公共電話與丙○○聯絡；甲○○所述以金項
      鍊與丙○○交換毒品之事，可能是自己搶的部分，因我於
      95年11月便遭羈押，所以95年11月後甲○○有無自己去搶
      並拿去換毒品，我不知道，購買毒品之數額因甲○○有時
      會自己添，我的部分都是出500 元等情節相符（見96年度
      偵字第4958號偵查卷第36頁至第38頁、第46頁至第48頁、
      第158 頁至第163 頁），此外，證人甲○○曾與李傅雪鳳
      共同或獨自犯下搶奪犯行之事實，有原審法院96年度訴字
      第1 號、96年度訴字第1751號判決附卷可稽（見原審卷(一)
      第87頁至第97頁、第100 頁至第102 頁），足徵證人甲○○前揭之證述應非子虛。
（二）另訊之證人陳耀星於警詢及原審審理中證稱：95年11月某
      日起至同年12月某日止，先由我撥打「明仔」（指被告丙○○）0000000000號門號手機聯繫，每次購買1,000 元至
      2,000 元之價格，在「明仔」指定之高雄市鼓山區壽山上
      紅橋旁交易第一級毒品海洛因共3 次等語綦詳（見96年度
      偵字第4958號偵查卷第54頁至第56頁、原審卷(一)第158 頁
      ）。
（三）警方於96年1 月25日21時30分許，因接獲線報前往高雄市
      左營區埤北里停車場內埋伏，經徵得被告之同意後，搜索
      其所駕駛之車牌號碼9N-2880 號自小客車，在車內駕駛座
      之坐墊下查扣得第一級毒品海洛因9 包，並在其位於高雄
      市左營區舊城巷1 之5 號之住處房間內，扣得金項鍊墜子
      10條、金項鍊8 條、金戒子1 只等物之事實，除經證人即
      查獲員警乙○○於原審結證屬實外（見原審卷(一)第171 頁
      、第172 頁），並有記載執行搜索時間為96年1 月25日21
      時30分至同日21時40分止、同日21時50分至22時5 分止之
      高雄市政府警察局三民第一分局扣押筆錄、扣押物品目錄
      表各2 份附卷可稽（見警A 卷第42頁至第46頁、警D 卷第
      9 頁至第12頁）。而當日在被告駕駛之自小客車內，扣得
      之白粉9 包，經送法務部調查局以化學呈色法及氣體層析
      質譜儀分析法鑑驗結果，確係第一級毒品海洛因無訛（均
      含包裝袋，合計淨重2.26公克，空包裝總重1.87公克），
      有該局96年3 月16日調科壹字第09623022070 號鑑定通知
      書1 紙在96年度偵字第4958號偵查卷第52頁可佐；又被告
      之尿液檢體經高雄市立凱旋醫院檢驗呈現嗎啡陰性反應，
      此有該院96年1 月31日濫用藥物尿液檢驗報告與扣押物品
      清單各1 紙附卷為證（見96年度偵字第4958號偵查卷第12
      頁、第17頁），而被告於警詢中亦供承扣案毒品為伊所有
      （見警D 卷第5 頁），是被告既無施用毒品海洛因毒癮之
      人，竟持有為數不少之海洛因毒品，其目的為何殊非無疑
      ，又被告於前揭時地為警埋伏逮捕並搜索其所駕駛車輛之
      際，見警方上前盤查，即有欲逃跑之意，但為警及時壓制
      在地，並在駕駛座之坐墊下查扣9 包海洛因等情，有證人
      乙○○於原審之證述可稽（見原審卷(一)第172 頁），可見
      被告係因畏懼販賣毒品之犯行東窗事發，始於警方盤查之
      際有此等異於常人之反應甚明；另再參諸前述警方自被告
      住處查扣數量甚多之金飾項鍊之情，亦核與前揭證人甲○○所述以金項鍊與被告交換毒品海洛因之情相符，就此被
      告雖辯稱：此等項鍊係向甲○○購買，總共買了4 次，最
      貴的是2 萬餘元等語（見原審卷(一)第54頁），然被告已積
      欠卡債共140 萬元，且從事油漆工等情為其所自承在卷（
      見原審卷(一)第28頁），衡情在此經濟拮据、收入非豐裕又
      負債累累之情況下，可支配之現金自當不多，豈有餘裕之
      金錢向甲○○購買金飾項鍊以供保值用，由此足證其上開
      所辯顯與常情不符，委無可信。從而，益徵證人甲○○、
      陳耀星、李傅雪鳳前開證述當確有其事，扣案之毒品海洛
      因9 包係屬被告所有，且供其販賣乙節，堪可認定。
（四）被告於原審審理中固另辯稱：扣案毒品海洛因9 包是吳志
      堅所有，因我朋友檢舉吳志堅偷竊，吳志堅以為是我檢舉
      的，所以才故意將毒品放在我車上栽贓，今年2 月中旬我
      有問過吳志堅，吳志堅向我當面承認此事云云，並援引其
      所提出之錄音帶、譯文各1 份為憑（見原審卷(一)第112 頁
      至第115 頁）。惟證人吳志堅於原審審理中結證稱：我曾
      向丙○○借過車牌號碼9N-2880 號自小客車，但忘記何時
      借的，我並沒有放東西在丙○○車上。」、「（有無跟丙○○以電話對話，講說你有放毒品在丙○○的車上？）沒
      有。」、「丙○○車上所查獲之毒品不是我的，因自己施
      用都不夠，且擁有毒品的量沒有那麼多，況我所涉犯之竊
      盜罪，並未懷疑過係丙○○所檢舉。」等語（見原審卷(一)
      第164 頁至第167 頁），復經原審當庭勘驗被告及辯護人
      所提出之上開錄音帶，令證人吳志堅辨認錄音帶內與被告
      對話者是否為其本人，此據證人吳志堅在原審審理庭中明
      確否認（見原審卷(一)第174 頁），另原審再依辯護人之聲
      請將該錄音帶送請法務部調查局為聲紋比對，據覆略以：
      錄音帶A 面待鑑疑為「吳志堅」男子聲音因錄音品質不佳
      ，致聲紋共振峰圖譜特徵模糊，不符聲紋鑑定條件，故無
      法做聲紋比對鑑定等語，此有法務部調查局96年8 月20日
      調科壹字第09600357050 號聲紋鑑定報告書1 紙在原審卷
      (二)第26頁可按；而證人丁○○於本院96年12月17日審理時
      結證稱：「我認識被告與吳志堅，96年2 月15日9 點半後
      ，我們3 人有見面，我有聽到被告問吳志堅前一天有向他
      借車，車上的東西是否是吳志堅的，吳志堅有說車上的東
      西是他留的，吳志堅說被告是告密者，是被告檢舉他。他
      在車上所留東西是4 號，就是海洛因。我們當時是在內惟
      九如路靠青海路那邊見面，當時是在車上，被告開車，被
      告去市中路那邊載吳志堅的，我坐在司機座旁，吳志堅坐
      後面，我沒有說話，都是他們2 人在說話，從市中路就開
      始說了，說他的車上有被查到海洛因的事情。我知道被告
      當時有帶錄音機，他是故意要錄音的，錄音機是被告操作
      ，應該是錄音帶，不是錄音筆，吳志堅應該不知道有錄音
      ，我不知何時開始錄。」等語（見本院卷第69頁至第71頁
      ），被告當初於原審時提出其與吳志堅電話對話之錄音帶
      1 捲供原審參考，吳志堅於原審堅決否認有與被告有為上
      開電話對話，然證人丁○○卻於本院審理時結證稱：該對
      話錄音帶是被告與吳志堅當場在車上對話所錄製的，其當
      時亦在車上等情，顯與被告於原審所供不符，丁○○似有
      偽證之嫌，故本院認無將該錄音帶母帶送調查局為聲紋比
      對，鑑定是否為被告與吳志堅對話之必要。又觀諸被告就
      扣案海洛因9 包來源之供述，先於警詢中供承該毒品為其
      所有等語（見警D 卷第5 頁），嗣於偵查及原審羈押訊問
      中改稱：扣案毒品是朋友掉在伊車上，因當天晚上我有載
      「添仔」；毒品應該是「耀生」或「添仔」留下來的等語
      （見96年度偵字第4958號偵查卷第5 頁），再於原審審理
      中始以前揭情詞置辯，顯見被告前後供詞反覆，其供詞之
      可信度已難不啟人疑竇。又參諸證人乙○○於原審審理中
      結證稱：我們發現在丙○○車上駕駛座坐墊內有被挖個洞
      ，並在該洞內查扣到毒品；如果坐墊沒有掀起來便看不到
      該洞；在跟蹤丙○○那幾天，並未發現吳志堅或添仔使用
      過丙○○之車子等語（見原審卷(一)第172 頁、第173 頁）
      ，及搜索現場（即被告車內）之照片共5 張（見警D 卷第
      16頁至第20頁），且本院於97年2 月25日審理時會同警員
      乙○○勘驗該自小客車，發現被告丙○○之車上駕駛座坐
      墊內確實有被挖個洞等情，亦有本院勘驗筆錄及所拍攝之
      照片附卷足憑；何況證人乙○○於原審時結證稱：「（如
      何抓到丙○○？）線報，我們已經跟蹤他好幾天。」、「
      （查獲丙○○，在其車上有查扣到9 包海洛因，丙○○有
      無任何反應？）丙○○看到我們向前，有想要跑，我們把
      他壓制在地，之後我們發現在他駕駛座的座墊有被挖個洞
      ，再放個座墊上去，裡面有查到毒品，丙○○表示毒品不
      是他的。」、「（挖洞的座墊是否明顯？）上面的座墊掀
      起來，就可以看到那個洞，如果座墊沒有掀起來的話，看
      不到那個洞。」、「（查獲丙○○之前，已經跟蹤丙○○
      好幾天了，我們在左營舊城巷內埋伏，發現丙○○神經敏
      感，且車子都是他自己在用，而且每次返回停車場前，都
      會故意多繞一大圈。」、「（你看毒品有無可能是別人掉
      在車上的？）依照他的座墊有挖洞，從幾個經驗來看，應
      該不可能。跟蹤那幾天，沒有發現吳志堅或者添仔使用丙○○的車子。」等語（見原審卷第171 頁至第173 頁）。
      足見扣案毒品係經人精心藏放於車內隱密處，顯非他人遺
      忘或掉在車上，況該車均係被告在使用，衡情其對於該車
      車內之擺設及使用之狀況當均知之甚詳，而被告對於扣案
      毒品之來源竟未能為合理之交代，故對於其前開之辯詞，
      本院實難遽信。
（五）被告及原審辯護人又辯以：警察找伊並在車上起獲海洛因
      時，警察有問甲○○是否會跟伊聯絡，伊便說如果有的話
      ，可以約甲○○出來，可能因此甲○○認為伊是爪耙子，
      才會說曾向伊購買海洛因；被告為警查獲後，為配合警方
      逮捕甲○○乃主動打電話約甲○○外出見面，並於96年1
      月26日帶同警方人員前往約定地點逮捕甲○○，並非甲○○主動打電話約被告見面購買毒品，且甲○○為警查獲時
      ，身上僅扣得20、30元硬幣，焉有足夠之金錢購買毒品云
      云（見原審卷(一)第26頁、原審卷(二)第58頁）。然關於查獲
      甲○○之過程質諸證人乙○○於原審審理中證述：伊等原
      本便知道甲○○會跟丙○○聯絡，且甲○○幾乎固定每天
      早上8 點多會主動與丙○○聯絡，所以便借用丙○○之手
      機來抓甲○○，故96年1 月26日早上是甲○○主動打電話
      給丙○○，大致可以瞭解雙方在聯絡購買毒品之事，通話
      完後伊等便去抓甲○○等語明確（見原審卷(一)第169 頁至
      第171 頁），可見被告及辯護人所述顯已與證人乙○○之
      證詞迥異，又倘被告及辯護人前開所述：被告為配合警方
      逮捕甲○○乃主動打電話約甲○○外出見面相約購買毒品
      等情為真實，衡情證人甲○○當不無因此設詞誣陷被告之
      可能，然觀諸證人甲○○甫被查獲之際即96年1 月26日、
      同年2 月1 日警詢及檢察官偵查中均仍矢口否認曾向被告
      以現金或以搶得之金項鍊交換購買毒品海洛因之情，並陳
      稱：伊係向綽號「小明」之人在美術館交易毒品，但「小
      明」並非丙○○等語（見警A 卷第4 頁、96年度偵字第49
      58號偵查卷第5 頁、第6 頁、96年度偵字第3314號偵查卷
      第20頁），是證人甲○○倘因被告與警方配合設陷遭逮捕
      而對被告心懷怨恨，豈可能於遭警方查獲後數次警詢、偵
      查中均仍為迴護被告之詞，被告與辯護人前開所辯顯與常
      情不符，委無可採。另佐以證人甲○○自95年9 月間起，
      即曾多次與李傅雪鳳合資並由其出面向被告購買毒品海洛
      因之情，業據證人李傅雪鳳前開證述明確，且據其另證稱
      ：伊不知道「明仔」之年籍及真實姓名，與「明仔」間並
      無仇恨等語（見96年度偵字第4958號偵查卷第37、38頁）
      ，被告亦於原審審理中供稱：我不認識李傅雪鳳，雖有見
      過，但不知道叫什麼名字等語（見原審卷(一)第163 頁）。
      是被告與證人李傅雪鳳間既無嫌隙，證人李傅雪鳳當無設
      詞誣指被告之必要與可能，況其前後就與證人甲○○合資
      ，並透過甲○○出面向被告購買毒品海洛因之時間、地點
      、頻率、方式、數額等節所為證述，亦核與證人甲○○所
      陳均大致相符，由此益徵證人甲○○所為上開證詞應堪採
      信。至辯護人雖又辯稱：甲○○為警查獲時，身上僅扣得
      20、30元硬幣，焉有足夠之金錢購買毒品等語。惟證人甲○○與被告間之毒品交易，係先以電話相互聯繫，並約定
      在高雄市美術館交付價款，或交付搶得之金項鍊予丙○○
      為抵償後，丙○○再另行於同一地點交付第一級毒品海洛
      因予甲○○等情，業據證人甲○○於原審證述明確（見原
      審卷(一)第23頁），況再衡諸常情，海洛因係毒品危害防制
      條例所管制之第一級毒品，業經政府嚴禁流通，並強力查
      緝，一般毒品交易，風險甚高，稍一失慎將面臨法律之嚴
      厲制裁，故毒品交易者為逃避警方之查緝，減少於交易毒
      品之際遭警方人贓俱獲之風險，而將交付毒品、金錢之時
      間分開，亦當與常情相符，是證人甲○○縱為警查獲時，
      僅經警扣得20、30元硬幣，當無從依此逕推認證人無向被
      告購買毒品之可能，辯護人上開所辯顯非可採。
（六）被告及辯護人再辯稱：證人陳耀星、甲○○、李傅雪鳳對
      於有無向被告購買第一級毒品，以及購買之次數、金額，
      先後證述不一，真實性實值存疑；又證人李傅雪鳳與證人
      甲○○就是否合資向被告購買毒品，購買毒品之金額所述
      不一致，渠等證言自不能採為不利被告之認定云云（見原
      審卷(二)第54頁背面至第58頁）。觀諸證人陳耀星固嗣於偵
      查、原審審理中改結證稱：我係向被告調第一級毒品，我
      跟被告很熟，但不知道被告在賣毒品；我曾經聽說被告在
      賣毒品，而打電話給被告，但被告叫我不要吃，被告從來
      沒有拿毒品給我；我曾經在電話中向被告說要以2,000 至
      3,000 元購買毒品，但被告拖延，沒有交付毒品給我；曾
      因毒癮發作，打電話給被告，我本來要用錢與被告交易，
      但被告說一點點就不用收錢等語（見96年度偵字第4958號
      偵查卷第87頁、原審卷(一)第154 頁、第155 頁、第157 頁
      ），但查被告並非染有毒癮之人，亦無施用毒品之前科，
      已詳前所述，衡情，被告本身既無施用毒品，不可能持有
      毒品，倘被告未活絡於毒品海洛因之交易圈，對於如何取
      得毒品海洛因之管道應非熟稔，而證人陳耀星又何以知得
      透過被告調取毒品乙節，顯與常情不符；況海洛因之市價
      不斐，物稀價昂，均係以微量單位計價，焉有由被告無條
      件免費提供海洛因與證人陳耀星施用之可能！依此堪認證
      人陳耀星前開證述：係為請求被告幫忙調海洛因或被告曾
      免費提供毒品海洛因供伊施用等語，均顯與常情不符而屬
      迴護被告之詞，委無足採。此外，證人甲○○甫被查獲之
      際即96年1 月26日、同年2 月1 日警詢及檢察官偵查中雖
      均仍矢口否認曾向被告以現金或以搶得之金項鍊交換購買
      毒品海洛因之情，已如前所述，又證人李傅雪鳳於96年3
      月1 日檢察官初訊時亦證稱：並未將所搶得的鍊子交給被
      告，伊知道被告係甲○○之朋友，但伊施用之毒品係向別
      的朋友買的，甲○○與伊各自吸食等語（見96年度偵字第
      4958號偵查卷第31頁），惟參諸警方自被告住處取出數量
      甚多之金飾項鍊及在車內扣得為數非寡之毒品海洛因，又
      證人甲○○、李傅雪鳳2 人確曾共同或獨自犯下多起搶奪
      金項鍊之犯行，故堪認前開扣案之毒品海洛因9 包係屬被
      告所有且供其販賣等節，既業經本院認明如前，依此堪認
      證人甲○○、李傅雪鳳前開部分之證述顯有可疑之處，況
      證人甲○○、李傅雪鳳嗣於偵查、原審審理中就2 人合資
      並由甲○○出面向被告購買毒品海洛因之情均已證述綦詳
      ，且前後一致，二者就交易毒品海洛因之時間、地點、頻
      率、方式、數額等節所為證述均互核相符，又證人甲○○
      於本院96年12月17日審理時結證之詞，亦與其前於原審時
      所述大致相符，縱就交易毒品之細節2 者所述有部分如辯
      護人所指摘之出入，惟衡諸證人甲○○與被告交易之期間
      、次數均非寡，又均委由甲○○出面與被告接洽，證人李
      傅雪鳳自95年11月中旬後便遭羈押，證人李傅雪鳳因此不
      清楚部分細節，自當仍與常情相符，此並有證人李傅雪鳳
      前開證述可資佐證，是應以證人甲○○、李傅雪鳳嗣後於
      偵查、原審審理中之證述較屬可信。從而，被告及辯護人
      所指證人陳耀星、甲○○、李傅雪鳳前開證述之部分瑕疵
      均尚不足以影響渠等證言之可信性。
（七）參酌證人甲○○、李傅雪鳳之前開證述，得以明確認定被
      告與甲○○在高雄市美術館完成第一級毒品海洛因交易者
      ，係自95年9 月間某日起至95年12月某日止，以每天1 或
      2 次之頻率、每包1,500 元至3,000 元之價格交易；另證
      人陳耀星部分，得以明確認定者係自95年11月某日起至同
      年12月某日止，每次購買1,000 元至2,000 元之價格，共
      3 次交易毒品海洛因，並依罪疑唯輕之原則，既然證人甲○○無法確定自95年9 月間何日開始，則以月中為準，即
      9 月16日，至賣到何時為止？因甲○○每日均向被告購買
      ，最後1 次為被告被查獲日（96年1 月25日），但公訴人
      起訴之犯罪時間僅到95年12月間某日止，且本院認為被告
      先後多次販賣第一級毒品之行為，係個別起意，應數罪併
      罰（詳後所述），故被告96年1 月間之販賣第一級毒品海
      洛因之行為，並非起訴範圍，不得加以審判，本院審判之
      範圍限於95年12月31日為止，之後之行為並不在本院得審
      判之範圍，故可明確認定被告完成販賣第一級毒品海洛因
      予甲○○之次數應共計107 次（依自95年9 月16日起至95
      年12月31日，每日1 次計算），每次交易所得以1,500 元
      計，因此被告此部分販賣海洛因所得金額為160,500 元（
      計算式：107 次×1,500 元＝160,500 元）；再依同一原
      則，可明確認定被告完成販賣第一級毒品海洛因予陳耀星
      之次數為3 次，每次交易所得以1,000 元計，因此此部分
      販賣海洛因所得金額為3,000 元（計算式：3 次×1,000
      元＝3,000 元），從而，被告販買毒品海洛因之所得共計
      為163,500 元。
（八）綜上所述，足見被告所辯各節，均不足採。本案事證明確
      ，被告上揭販賣第一級毒品海洛因犯行，均堪認定。
三、按海洛因為毒品危害防制條例第2 條第2 項第1 款所規定之
    第一級毒品，被告丙○○先後多次販賣海洛因給甲○○（共
    107 次）、陳耀星（共3 次）施用，核被告所為，均係犯毒
    品危害防制條例第4 條第1 項之販賣第一級毒品罪。被告販
    賣第一級毒品海洛因前持有第一級毒品海洛因之低度行為，
    應為販賣第一級毒品海洛因之高度行為所吸收，均不另論罪
    。按94年2 月2 日修正公布，而於95年7 月1 日施行之刑法
    ，基於刑罰公平原則之考量，杜絕僥倖之犯罪心理，並避免
    易致鼓勵犯罪之誤解，已刪除第56條連續犯之規定。而刑法
    上所謂集合犯是指立法者所制定之犯罪構成要件中，本就預
    定有數個同種類之行為將反覆實行之犯罪而言，是將各自實
    現犯罪構成要件之多數行為，解釋為集合犯，而論以一罪。
    是以對於集合犯，必須從嚴解釋，以符合立法者之意向。原
    判決就上訴人等自94年11月23日起至95年8 月31日；或自95
    年7 月間某日起至同年8 月28日止，先後多次分別販賣第一
    級毒品海洛因；或第二級毒品安非他命之行為，以「查被告
    2 人販賣第一級毒品海洛因及第二級毒品安非他命，該二犯
    罪本質上具有繼續性，其等販賣時間雖自94年農曆春節期間
    起至95年8 月31日止，且販賣予陳家豪等人，然揆諸上開說
    明，被告2 人分別販賣2 種毒品，於客觀上均分別為符合一
    個反覆、延續性之行為，應屬集合犯而為單純一罪」云云（
    見原判決第7 頁）。然其前揭論述，非唯與刪除連續犯之修
    法意旨，已難謂合，且就上訴人等多次販賣毒品之犯行，逕
    論以一罪，反較連續犯刪除前之法律適用，失之寬鬆，亦與
    刑罰評價之公平性有違（最高法院96年台上字第3531號判決
    可參照）。是被告於前揭時地，前後共107 次販賣第一級毒
    品予證人甲○○，另前後共3 次販賣海洛因予陳耀星之行為
    ，犯意各別，行為互異，均應分論併罰，共成立110 罪。
四、原判決就被告丙○○販賣第一級毒品有罪部分，以被告丙○○罪證明確，因予論罪科刑，固非無見；惟查：（一）本件
    被告販賣第一級毒品之時間均在95年7 月1 日以後，刑法已
    刪除連續犯之規定，因此被告先後販賣第一級毒品給甲○○
    107 次，應成立107 罪，販賣販賣海洛因予陳耀星3 次，應
    成立3 罪，原判決竟認為「被告於前揭時地，前後共118 次
    販賣第一級毒品犯行予證人甲○○，其時間、地點均密切接
    近，且販售對象同一，客觀上具有反覆、延續之性質，顯係
    基於反覆實施之單一決意所為，於刑法評價上，應僅成立一
    罪，另前後3 次販賣海洛因予證人陳耀星部分之行為亦然，
    應僅成立一罪，；又被告分別販賣毒品海洛因予證人甲○○
    、陳耀星，所觸犯之毒品危害防制條例第4 條第1 項之販賣
    第一級毒品罪2 罪間，犯意各別，行為互殊，應予分論併罰
    」，尚有未洽。（二）原判決認定被告販賣第一級毒品海洛
    因給甲○○之時間為「95年9 月30日至96年1 月25日止，共
    118 次」，但公訴人起訴被告販賣第一級毒品之時間為「95
    年8 、9 月間某日起至同年12月間某日止」，且認為「被告
    所犯多次販賣毒品之行為，犯意各別，行為互異，應予分論
    併罰」，故可知被告自96年1 月1 日至96年1 月25日之販賣
    第一級毒品之行為，並非原起訴範圍，且公訴人認被告所犯
    數罪，應併罰，故該部分犯行無起訴效力所及可言，因此被
    告自96年1 月1 日至96年1 月25日之販賣第一級毒品之行為
    ，本院自不得一併審判，原審卻一併加以審判，亦有違誤。
    （三）被告應成立販賣第一級毒品共110 罪，原判決認應成
    立2 罪，尚有未洽。（四）被告販賣毒品所得共163,500 元
    ，原判決認定為180,000 元，尚有違誤。被告上訴意旨，仍
    執前詞，指摘原判決該部分不當，雖無理由，但原判決關於
    該部分既有上開可議之處，自屬無可維持，應由本院將原判
    決有罪部分予以撤銷改判。爰審酌被告明知海洛因毒品對於
    人體有莫大之戕害，為圖一己之私利，竟漠視毒品之危害性
    ，而為本件販賣毒品犯行，嚴重危害國民身心健康及社會風
    氣，進而敗壞社會治安，且於犯後否認犯行，一再飾詞卸責
    ，犯罪後之態度欠佳，兼衡其素行狀況、因本件犯罪所獲得
    之利益、販賣毒品之次數及數量、智識程度等一切情狀，分
    別量處無期徒刑，並定其應執行刑為無期徒刑，又被告經宣
    告之數個無期徒刑，僅執行其中1 個無期徒刑，並均依法宣
    告褫奪公權終身110 個，亦僅執行其中1 個。另自被告車內
    扣得之海洛因9 包（均含包裝袋，合計淨重2.26公克，空包
    裝總重1.87公克），經檢驗後確認屬毒品危害防制條例所規
    範之第一級毒品，已如前述，又上開毒品包裝袋9 只，用以
    包裹毒品，已因直接觸碰、沾染毒品而難以析離，此業經法
    務部調查局以93年3 月19日調科壹字第09300113060 函在案
    ，此為本院職務上已知之事實，自應視同為毒品，均應依毒
    品危害防制條例第18條第1 項前段規定，宣告沒收銷燬之，
    至於上開毒品經送驗鑑耗部分，業已滅失，就此部分，不另
    為沒收銷燬之諭知。另未扣案之0000000000號搭配摩拖羅拉
    廠牌之手機、0000000000號搭配諾基亞廠牌之手機2 支，係
    被告所有且為供被告犯本件販賣第一級毒品犯罪所用之物，
    業據被告供承該手機為其所有在卷（見原審卷(二)第48頁），
    復經證人甲○○、陳耀星證述明確（見原審卷(一)第151 頁、
    96年度偵字第4958號偵查卷第55頁），已如前述，至上開行
    動電話門號晶片（SIM 卡）部分，既被告供稱為伊所購買之
    人頭卡，佐以卷附和信電信股份有限公司95年3 月9 日和信
    （業服）字第09520201937 號函所載SIM 卡係屬申請人所有
    ，得證該等晶片亦均屬被告所有，故上開行動電話2 支（均
    含門號晶片）雖未經扣案，然亦無證據證明業已滅失，應依
    同條例第19條第1 項規定，宣告沒收，如全部或一部不能沒
    收時，追徵其價額或以其財產抵償之。未扣案被告販賣毒品
    之對價共163,500 元（販賣予證人甲○○所得160,500 元、
    證人陳耀星部分所得3,000 元），亦應依同條例第19條第1
    項規定，諭知沒收，如全部或一部不能沒收時，以其財產抵
    償之。
五、至被告被訴販賣第一級毒品無罪部分，因未據檢察官上訴，
    且原審另為無罪之諭知，故無裁判上一罪可言，該部分已告
    確定，自不在本院審理範圍，併此敘明。
據上論斷，應依刑事訴訟法第369 條第1 項前段、第364 條、第
299 條第1 項前段，毒品危害防制條例第4 條第1 項、第18條第
1 項前段、第19條第1 項，刑法第11條前段、第37條第1 項、第
51條第4 款、第8款、第9款，判決如主文。
本案經檢察官蔡國禎到庭執行職務。
中    華    民    國    97    年    3     月    10    日
                  刑事第二庭  審判長法  官  林正雄
                                    法  官  陳啟造
                                    法  官  黃壽燕
以上正本證明與原本無異。
如不服本判決應於收受本判決後10日內向本院提出上訴書狀，其
未敘述上訴理由者，並得於提起上訴後10日內向本院補提理由書
狀（均須按他造當事人之人數附繕本）「切勿逕送上級法院」。
中    華    民    國    97    年    3     月    10    日
                                    書記官  梁雅華
附錄本判決論罪科刑法條：
毒品危害防制條例第4 條第1 項
  製造、運輸、販賣第一級毒品者，處死刑或無期徒刑；處無期
  徒刑者，得併科新臺幣1 千萬元以下罰金。


司法院資訊處製作；財團法人民間司法改革基金會備份。
